---
title: "UMAP: Tota la població"
author: "JBF"
date: '`r Sys.time()`'
output: 
  html_document: 
    toc: yes
    toc_float: true
---

```{r setup, include = FALSE}
knitr::opts_chunk$set(echo = FALSE)
library(ggplot2)
library(dplyr)
library(tidyr)
library(patchwork)
library(purrr)
# library(umap)
library(uwot)
library(gridExtra)
# library(ClusterR)
library(splines)
# library(dbscan)
library(flextable)
library(archetypes)

# Carreguem les dades
# load('/home/idiap/projects/SOPHIA_codi/data.RData')
bbdd_covar <- bbdd_covar %>%
  mutate(obesity_BMI = as.numeric(obesity == 1 | 30 <= BMI),
         obesity_BMI = if_else(is.na(obesity_BMI), 0, obesity_BMI),
         sex_female = factor(sex_female, labels = c('Men', 'Women')),
         obesity_BMI = factor(obesity_BMI, labels = c('No obesity', 'Obesity')),
         TimeT2DM = TimeT2DM/365.25) %>% 
  mutate_at(.vars = c('A10', 'A10A', 'A10B', 'C01', 'C02', 'C03', 'C07', 'C08', 'C09', 'C10', 'M01A'),
            function(x) if_else(is.na(x), 0, x))
```

# Descriptiva de les variables
```{r}
desc_bbdd <- function(abbdd){
  n_sex <- abbdd %>%
    count(sex = sex_female)
  abbdd %>%
    group_by(sex_female) %>% 
    summarise(name = 'total',
             N = as.character(n()),
             resum = as.character(n())) %>%
    bind_rows(abbdd %>%
                select(rowId, sex_female, Current, Former, obesity_BMI, A10A, A10B, C02, C03, C07, C08,
                       C09, C10, M01A, angor, ami, stroke, tia) %>%
                mutate_if(is.numeric, as.character) %>% 
                # mutate(Current = as.character(Current),
                #        Former = as.character(Former),
                #        obesity_BMI = as.character(obesity_BMI)) %>%
                pivot_longer(cols = !contains(c('rowId', 'sex_female'))) %>%
                group_by(sex_female, name, value) %>%
                summarise(N = n(),
                          .groups = 'keep') %>%
                group_by(sex_female, name) %>%
                transmute(sex_female,
                          name,
                          value,
                          resum = sprintf('%i (%2.1f%%)', N, N/sum(N)*100)) %>%
                filter(value != 0)) %>% 
    bind_rows(abbdd %>%
                select(-Current, -obesity_BMI, -Former, -A10, -A10A, -A10B,
                       -C02, -C03, -C07, -C08, -C09, -C10, -M01A, -angor, -ami, -stroke, -tia) %>% 
                pivot_longer(cols = !contains(c('rowId', 'sex_female'))) %>%
                group_by(sex_female, name) %>%
                summarise(N = sum(!is.na(value)),
                          mn = mean(value, na.rm = T),
                          sd = sd(value, na.rm = T),
                          .groups = 'keep') %>%
                transmute(sex_female,
                          name, 
                          N = sprintf('%i (%2.1f%%)', N, N/n_sex$n[n_sex$sex == sex_female]*100),
                          resum = sprintf('%2.1f (%2.1f)', mn, sd))) %>%
    filter(name != 'NA') %>% 
    select(sex_female, name, value, N, resum) %>%
    pivot_wider(names_from = sex_female,
                values_from = c('N', 'resum')) %>% 
    flextable %>%
    autofit
}
desc_bbdd(abbdd = bbdd_covar %>% select(-obesity, -T2DM))
```
## Distribució variables numèriques
```{r, fig.width=20, fig.height=10}
ggplot(bbdd_covar %>%
         select(rowId, age, BMI, HbA1c, Leukocytes, Monocytes, cLDL, Tg, cHDL, DBP, SBP, Glucose,
                Creatinine, TimeT2DM, Ferritin, sex_female, obesity_BMI) %>%
         pivot_longer(-c(rowId, sex_female, obesity_BMI)) %>%
         mutate(name = factor(name,
                              levels = c('age', 'BMI', 'HbA1c', 'Glucose', 'Leukocytes', 'Monocytes',
                                         'cLDL', 'cHDL', 'Tg', 'DBP', 'SBP', 'TimeT2DM', 'Ferritin',
                                         'Creatinine'))),
       aes(value)) +
  geom_histogram(bins = 50) +
  facet_grid(sex_female ~ name, scales = "free") +
  theme_bw()
```


## Eliminem els valors atípics
Eliminem els valors superiors a mn +/- 5*SD
```{r distributions, fig.width=20, fig.height=10}
remove_outliers <- function(x){
  m <- mean(x, na.rm = TRUE)
  s <- sd(x, na.rm = TRUE)
  upperbound <- m + (5*s)
  lowerbound <- m - (5*s)
  ifelse((x > lowerbound) & (x < upperbound), x, NaN)
}

bbdd_covar <- bbdd_covar %>%
  group_by(sex_female) %>% 
  mutate(across(c('HbA1c', 'Leukocytes', 'Monocytes', 'cLDL', 'cHDL', 'Tg', 'DBP', 'SBP', 'Glucose',
                  'TimeT2DM', 'Ferritin', 'Creatinine'),
                remove_outliers)) %>%
  ungroup
  
ind_cc <- complete.cases(bbdd_covar %>%
                           select(rowId, age, HbA1c, BMI, TimeT2DM, Ferritin, #Creatinine,
                                  Leukocytes, Monocytes, cLDL, cHDL, Tg, DBP, SBP, Glucose))
#, HbA1c
bbdd <- bbdd_covar[ind_cc,] %>%
  select(rowId, age, BMI, HbA1c, Leukocytes, Monocytes, cLDL, cHDL, Tg, DBP, SBP, Glucose,
         TimeT2DM, sex_female, obesity_BMI, Current, Former, Ferritin, #Creatinine, 
         ami, angor, stroke, tia,
         A10, A10A, A10B, C01, C02, C03, C07, C08, C09, C10, M01A)

desc_bbdd(abbdd = bbdd)

ggplot(bbdd %>%
         select(rowId, age, BMI, HbA1c, Leukocytes, Monocytes, cLDL, Tg, cHDL, DBP, SBP, Glucose,
                TimeT2DM, Ferritin, #Creatinine,
                sex_female, obesity_BMI) %>% 
         pivot_longer(-c(rowId, sex_female, obesity_BMI)) %>%
         mutate(name = factor(name,
                              levels = c('age', 'BMI', 'HbA1c', 'Glucose', 'Leukocytes', 'Monocytes',
                                         'cLDL', 'cHDL', 'Tg', 'DBP', 'SBP', 'TimeT2DM', 'Ferritin',
                                         'Creatinine'))),
       aes(value)) +
  geom_histogram(bins = 50) +
  facet_grid(sex_female ~ name, scales = "free") +
  theme_bw()
```

## Correlacions
```{r correlations, fig.width=12, fig.height=5}
bbdd %>%
  select(rowId, age, BMI, HbA1c, Leukocytes, Monocytes, cLDL, Tg, cHDL, DBP, SBP, Glucose, TimeT2DM,
         Ferritin, #Creatinine,
         sex_female) %>%
  split(f = .$sex_female) %>% 
  map_dfr(~{.x %>% 
      select(-rowId, -sex_female) %>% 
      cor %>%
      reshape2::melt()},
      .id = "sex") %>% 
  mutate(rsq = value^2, 
           to_mark = ifelse(Var1 != Var2 & rsq > .25, "*", NA),
           across(c(Var1, Var2), toupper)) %>%
    ggplot(aes(Var1, Var2, fill = value)) +
    geom_tile() +
    geom_text(aes(label = to_mark), na.rm = TRUE) +
    scale_fill_gradient2(low = "blue", high = "red", mid = "white", midpoint = 0, limit = c(-1,1)) +
    theme_minimal() +
    facet_wrap(~sex, nrow = 1) +
    labs(x = NULL, y = NULL, fill = "Correlation", caption = "* Squared correlation higher than 0.25")
```

# Residualized
```{r residualization, fig.width=12, fig.height=5}
bbdd_resid <- bbdd %>%
  mutate(HTA_med = as.numeric(C02 | C03 | C07 | C08 | C09)) %>%
  split(f = .$sex_female) %>%
  map(~{
    .x %>%
    transmute(rowId,
              across(c("HbA1c", "Glucose", "Leukocytes", "Monocytes", "cLDL", "cHDL", "Tg",
                       "DBP", "SBP", 'TimeT2DM', 'Ferritin'), #, 'Creatinine'
                     function(v,...){
                       dd <- data.frame(vcol = v, a = age, b = BMI, c = Current,
                                        d = Former, a10a = A10A, a10b = A10B, f = C10, g = HTA_med)
                       knots_age <- quantile(x = dd$age,
                                             probs = c(0.2, 0.4, 0.6, 0.8))
                       knots_BMI <- quantile(x = dd$BMI,
                                             probs = c(0.2, 0.4, 0.6, 0.8))
                       lm(vcol ~ bs(a, knots = knots_age) + bs(b, knots = knots_BMI) +
                            c + a10a + a10b + f + g, data = dd) %>%
                         resid %>% scale %>% as.vector
                     }))
  })
# bbdd_resid <- bbdd %>%
#   mutate(HTA_med = as.numeric(C02 | C03 | C07 | C08 | C09)) %>%
#   group_by(sex_female) %>%
#   group_modify(~{
#     .x %>%
#     transmute(rowId,
#               across(c("HbA1c", "Glucose", "Leukocytes", "Monocytes", "cLDL", "cHDL", "Tg",
#                        "DBP", "SBP", 'TimeT2DM', 'Ferritin'),
#                      function(v,...){
#                        dd <- data.frame(vcol = v, a = age, b = BMI, c = Current,
#                                         d = Former, a10a = A10A, a10b = A10B, f = C10, g = HTA_med)
#                        knots_age <- quantile(x = dd$age,
#                                              probs = c(0.2, 0.4, 0.6, 0.8))
#                        knots_BMI <- quantile(x = dd$BMI,
#                                              probs = c(0.2, 0.4, 0.6, 0.8))
#                        lm(vcol ~ bs(a, knots = knots_age) + bs(b, knots = knots_BMI) +
#                             c + a10a + a10b + f + g, data = dd) %>%
#                          resid %>% scale %>% as.vector
#                      }))
#   }) %>%
#   ungroup

ggplot(bbdd_resid %>%
         bind_rows(.id = "sex_female") %>%
         pivot_longer(-c(rowId, sex_female)) %>%
         mutate(name = factor(name,
                              levels = c('age', 'BMI', 'HbA1c', 'Glucose', 'Leukocytes', 'Monocytes',
                                         'cLDL', 'cHDL', 'Tg', 'DBP', 'SBP', 'TimeT2DM', 'Ferritin',
                                         'Creatinine'))),
       aes(value)) +
  geom_histogram(bins = 50) +
  facet_grid(sex_female ~ name, scales = "free") +
  theme_bw()
```
## Correlacions
```{r correlations, fig.width=12, fig.height=5}
bbdd_resid %>%
  map_dfr(~{.x %>% 
      select(-rowId) %>% 
      cor %>%
      reshape2::melt()},
      .id = "sex") %>% 
  mutate(rsq = value^2, 
           to_mark = ifelse(Var1 != Var2 & rsq > .25, "*", NA),
           across(c(Var1, Var2), toupper)) %>%
    ggplot(aes(Var1, Var2, fill = value)) +
    geom_tile() +
    geom_text(aes(label = to_mark), na.rm = TRUE) +
    scale_fill_gradient2(low = "blue", high = "red", mid = "white", midpoint = 0, limit = c(-1,1)) +
    theme_minimal() +
    facet_wrap(~sex, nrow = 1) +
    labs(x = NULL, y = NULL, fill = "Correlation", caption = "* Squared correlation higher than 0.25")
```

# UMAP
Calculem l'UMAP sense estandarditzar.
```{r umap_resid}
umap_resid <- bbdd_resid %>%
  map(~{
    n_total <- nrow(.x)
    nn <- round(10 + 15 * (log10(n_total) - 3))
    # print(names(.x))
    umap(X = .x %>% select(-rowId),
         n_neighbors = nn,
         min_dist = 0,
         n_components = 2, 
         nn_method = "annoy",
         approx_pow = TRUE,
         n_sgd_threads = "auto", 
         binary_edge_weights = TRUE,
         dens_scale = .5, 
         ret_extra = c("model", "nn", "fgraph"))
  })

umap_embed <- bbdd_resid %>%
  map2(umap_resid, ~{
    dat1 <- tibble(rowId = .x$rowId)
    dat2 <- data.frame(.y$embedding)
    bind_cols(dat1, dat2)
  })

umap_embed %>%
    bind_rows(.id = "sex") %>%
    ggplot(aes(X1, X2)) +
    geom_point(alpha = .1) +
    facet_wrap(~sex, nrow = 1) +
    theme_bw() +
    labs(x = "UMAP1", y = "UMAP2")
umap_embed %>%
    bind_rows(.id = "sex") %>%
    ggplot(aes(X1, X2)) +
    geom_density_2d_filled() +
    facet_wrap(~sex, nrow = 1) +
    theme_bw() +
    theme(legend.position = "none") +
    labs(x = "UMAP1", y = "UMAP2")
```

## Overlaying input variables
```{r, fig.width=9, fig.height=12}
umap_embed %>%
  bind_rows(.id = "sex_female") %>%
  {
    d <- bbdd %>%
      select(rowId, sex_female, age, BMI)
    inner_join(., d, by = c("rowId", "sex_female"))
  } %>%
  pivot_longer(-c(X1, X2, sex_female, rowId)) %>%
  split(f = .$name) %>%
  imap(~{
    mp <- median(.x$value)
    .x %>%
      ggplot(aes(X1, X2)) +
      geom_point(aes(color = value)) +
      scale_color_gradient2(midpoint = mp) +
      facet_wrap(~sex_female, nrow = 1) +
      theme_bw() +
      labs(x = "UMAP1", y = "UMAP2", 
           title = ifelse(.y == "bmi", "BMI", stringr::str_to_title(.y)), 
           color = NULL)
  }) %>%
  wrap_plots(ncol = 1)
```

```{r, fig.width=15, fig.height=7.5}
umap_embed %>%
  bind_rows(.id = "sex_female") %>%
  {
    d <- bbdd %>%
      mutate(HTA_med = as.numeric(C02 | C03 | C07 | C08 | C09),
             obesity_BMI = as.numeric(obesity_BMI == 'Obesity')) %>%
      select(rowId, sex_female, obesity_BMI, Current, Former, ami, angor, stroke, tia,
             A10A, A10B, HTA_med, C10, M01A)
    inner_join(., d, by = c("rowId", "sex_female"))
  } %>%
  pivot_longer(-c(X1, X2, sex_female, rowId)) %>%
  mutate(name = toupper(name),
         value = as.factor(value)) %>% #, 
  ggplot(aes(X1, X2)) +
  geom_point(aes(color = value)) +
  # scale_color_gradient2(limits = c(-10, 10), low = scales::muted("blue"), high = scales::muted("red")) +
  facet_grid(sex_female + value ~ name) +
  theme_bw() +
  theme(panel.grid = element_blank(),
        legend.position = "top") +
  labs(x = NULL,
       y = NULL,
       color = "Value")
```

```{r, fig.width=15, fig.height=5}
umap_embed %>%
  map2_dfr(bbdd_resid,
           inner_join,
           by = "rowId",
           .id = "sex_female") %>%
  tidyr::pivot_longer(-c(X1, X2, sex_female, rowId)) %>%
  mutate(name = toupper(name)) %>% #, 
  ggplot(aes(X1, X2)) +
  geom_point(aes(color = value)) +
  scale_color_gradient2(limits = c(-10, 10), low = scales::muted("blue"), high = scales::muted("red")) +
  facet_grid(sex_female ~ name) +
  theme_bw() +
  theme(panel.grid = element_blank(),
        legend.position = "top") +
  labs(x = NULL,
       y = NULL,
       color = "Value")
```

## Correlation between UMAP axes and input variables
```{r, fig.width=10, fig.height=7}
umap_embed %>%
  map2_dfr(bbdd_resid,
           inner_join,
           by = "rowId",
           .id = "sex_female") %>%
  {
    d <- bbdd %>%
      select(rowId, sex_female, age, BMI)
    inner_join(., d, by = c("rowId", "sex_female"))
  } %>%
  tidyr::pivot_longer(-c(sex_female, rowId, X1, X2)) %>%
  group_by(sex_female, name) %>%
  group_modify(~{
    .x %>%
      with(data.frame(umap_axis = c("UMAP1", "UMAP2"),
                      Correlation = c(cor(X1, value), cor(X2, value))))
  }) %>%
  mutate(name = toupper(name)) %>%
  group_by(sex_female, umap_axis) %>%
  group_map(~{.x %>%
      ggplot(aes(Correlation, reorder(name, abs(Correlation)))) +
      geom_vline(xintercept = 0, lty = "dashed") +
      geom_segment(aes(xend = 0, yend = reorder(name, abs(Correlation)))) +
      geom_point(color = "red") +
      theme_bw() +
      labs(x = NULL, y = NULL, title = paste(.y$sex_female, "-", .y$umap_axis))
  }) %>%
  wrap_plots
```
## Archetypes
```{r}
umap_fgraphs <- umap_resid %>%
  map2(bbdd_resid,
       ~`dimnames<-`(.x$fgraph, list(.y$rowId, .y$rowId))) %>%
  map(~igraph::graph_from_adjacency_matrix(.x, mode = "undirected"))

eigen_res <- umap_fgraphs %>%
  map(~igraph::cluster_leading_eigen(.x))

eigen_clus <- eigen_res %>%
  map(igraph::membership) %>%
  map(~data.frame(rowId = as.numeric(names(.x)), cluster = as.numeric(.x)))

evcent_dat <- eigen_clus %>%
  imap(~.x %>%
         split(f = .$cluster) %>%
         map_dfr(function(CLUS){
           igraph::subgraph(umap_fgraphs[[.y]], as.character(CLUS$rowId)) %>%
             igraph::evcent() %>%
             pluck("vector") %>%
             data.frame %>%
             tibble::rownames_to_column() %>%
             setNames(c("rowId", "evcent_score")) %>%
             mutate(rowId = as.numeric(rowId))
          },
          .id = "cluster") %>%
         mutate(cluster = as.numeric(cluster)))

repr_ind <- evcent_dat %>%
  map(~.x %>%
        group_by(cluster) %>%
        slice_max(evcent_score) %>%
        ungroup)

arch_mod <- bbdd_resid %>%
  imap(~{mat <- select(.x, -rowId)
  mat <- as.matrix(mat)
  initpoints <- which(.x$rowId %in% repr_ind[[.y]]$rowId)
  res <- archetypes::archetypes(
                mat, 
                k = length(initpoints), 
                family = archetypes::archetypesFamily(initfn = archetypes:::make.fix.initfn(initpoints)),
                verbose = FALSE,
                saveHistory = FALSE)
  return(res)
})

archdat <- arch_mod %>%
  map(~data.frame(.x$archetypes), .id = "sex_female")
```

```{r, fig.width=20, fig.height=5}
archdat %>%
  map_dfr(~{.x %>%
      mutate(arch_number = factor(row_number())) %>%
      pivot_longer(-arch_number)
    },
    .id = "sex_female") %>%
  mutate(name = toupper(name)) %>%
  ggplot(aes(value, arch_number)) +
  geom_vline(xintercept = 0) +
  geom_segment(aes(xend = 0, yend = arch_number)) +
  geom_point() +
  facet_grid(sex_female ~ name, scales = "free_y") +
  labs(x = NULL, y = NULL) +
  theme_bw()
```
```{r, fig.width=11, fig.height=5}
arch_dict <- list(
    Women = tribble(
        ~archnum, ~archnam,
        1, "High Ferritin",
        2, "High Tg and Low cHDL and cLDL",
        3, "High Glu and HbA1c",
        4, "High cLDL",
        5, "High Monocytes",
        6, "Low BP",
        7, "High Leukocytes and cHDL",
        8, "High BP"),
    Men = tribble(
        ~archnum, ~archnam,
        1, "High Ferritin",
        2, "High Monocytes",
        3, "High cHDL and cLDL",
        4, "High BP",
        5, "High Glu and HbA1c",
        6, "Low",
        7, "High TG"))

arch_labs <- archdat %>%
  imap(~{bind_cols(arch_dict[[.y]], .x)})

archdat_umap <- map(
  setNames(c("Men", "Women"), c("Men", "Women")), ~{
    d <- select(arch_labs[[.x]], -c(archnum, archnam))
    res <- umap_transform(d, umap_resid[[.x]])
    res <- data.frame(res)
    bind_cols(select(arch_labs[[.x]], archnam), res)
  })

map(c("Men", "Women"), ~{
  umap_embed[[.x]] %>%
    ggplot(aes(X1, X2)) +
    geom_point(alpha = .1) +
    geom_point(data = archdat_umap[[.x]], aes(fill = archnam), shape = 23, size = 3) +
    theme_bw() +
    labs(x = "UMAP1", y = "UMAP2", title = .x, fill = "Archetypes")
  }) %>%
  wrap_plots(nrow = 1)
```

```{r, fig.width=12, fig.height=4}
arch_alphas <- arch_mod %>%
  map2(arch_labs, ~{
    data.frame(.x$alphas) %>%
      setNames(.y$archnam)
    }) %>%
  map2(bbdd_resid, ~{
    .y %>%
      select(rowId) %>%
      bind_cols(.x)
  })
arch_alphas_long <- arch_alphas %>%
    map(~pivot_longer(.x, -rowId))

arch_alphas_long %>%
  bind_rows(.id = "sex_female") %>%
  ggplot(aes(name, value)) +
  geom_boxplot(aes(group = name, fill = name)) +
  theme_bw() +
  theme(legend.position = "none") +
  facet_wrap(~sex_female, ncol = 1) +
  labs(x = NULL, y = "Probability")
```

```{r, fig.width=11, fig.height=5}
arch_maxprob <- arch_alphas_long %>%
  map(~{.x %>%
      group_by(rowId) %>%
      slice_max(value, with_ties = FALSE) %>%
      ungroup
    })
arch_maxprob %>%
  imap(~{.x %>%
      inner_join(umap_embed[[.y]], by = "rowId")
    }) %>%
  bind_rows(.id = "sex_female") %>%
  ggplot(aes(X1, X2)) +
  geom_point(aes(color = name, alpha = value)) +
  guides(color = guide_legend(override.aes = list(shape = 19))) +
  scale_alpha_identity() +
  facet_wrap(~sex_female, nrow = 1) +
  theme_bw() +
  labs(x = "UMAP1", y = "UMAP2", color = "Archetypes")
```

```{r, fig.width=20, fig.height=5}
arch_maxprob %>%
  imap(~{d <- umap_embed[[.y]]
  .x %>%
    split(f = .$name) %>%
    map(function(ARCH){
      dd <- inner_join(ARCH, d, by = "rowId")
      d %>%
        ggplot(aes(X1, X2)) +
        geom_point(alpha = .1) +
        geom_point(data = dd, color = "red", alpha = .5, size = .2) +
        theme_bw() +
        labs(x = NULL, y = NULL, title = ARCH$name[1])
      }) %>%
    modify_at(1, function(g){ g + labs(y = .y) }) %>%
    wrap_plots(nrow = 1)
  }) %>%
  wrap_plots(nrow = 2)
```

```{r, fig.width=11, fig.height=5}
arch_maxprob %>%
  imap(~{.x %>%
      filter(value > .5) %>%
      inner_join(umap_embed[[.y]], by = "rowId")
    }) %>%
  bind_rows(.id = "sex_female") %>%
  ggplot(aes(X1, X2)) +
  geom_point(aes(color = name, alpha = value)) +
  guides(color = guide_legend(override.aes = list(shape = 19))) +
  scale_alpha_identity() +
  facet_wrap(~sex_female, nrow = 1) +
  theme_bw() +
  labs(x = "UMAP1", y = "UMAP2", color = "Archetypes")
```


## GMM
```{r}
BIC_curve <- bbdd_resid %>%
  select(-rowId) %>% 
  group_by(sex_female, .add = T) %>%
  group_split() %>% 
  map_dfr(function(strat){
    res <- Optimal_Clusters_GMM(data = strat %>% select(-sex_female),
                                max_clusters = 1:20, criterion = "BIC",
                                em_iter = 10, plot_data = FALSE)
    data.frame(sex_female = strat$sex_female[1],
               nclus = 1:20,
               BIC = as.vector(res))
  })
ggplot(BIC_curve,
       aes(nclus, BIC)) +
  geom_line(group = 1) +
  geom_point() +
  scale_x_continuous(breaks = 1:20) +
  facet_wrap(~ sex_female, scales = "free") +
  labs(x = "N clusters") +
  theme_bw()

ggplot(data = BIC_curve %>%
         mutate(bicgrad = abs(BIC - lag(BIC))) %>%
         ungroup %>%
         drop_na,
       aes(nclus - .5, bicgrad)) +
  geom_col(alpha = .3, color = "darkgrey") +
  geom_line(group = 1) +
  geom_point() +
  scale_x_continuous(breaks = 1:20) +
  facet_wrap(~ sex_female, scales = "free") +
  labs(x = "N clusters", y = "BIC change") +
  theme_bw()

fxclus <- function(x, k){
    mod <- GMM(data = x, gaussian_comps = k, em_iter = 10)
    pred <- predict_GMM(x, CENTROIDS = mod$centroids, 
                        COVARIANCE = mod$covariance_matrices, 
                        WEIGHTS = mod$weights)
    return(list(cluster = as.integer(pred$cluster_labels)))
}

res_sil <- bbdd_resid %>%
  select(-rowId) %>% 
  group_by(sex_female, .add = T) %>%
  group_split() %>%
  map_dfr(function(strat){
    map_dfr(2:10, function(k){
      map_dfr(1:100, function(iter){
        set.seed(iter)
        scaledat <- strat %>%
          select(-sex_female) %>%
          slice_sample(n = 1000)
        d <- dist(as.matrix(scaledat))
        res <- fxclus(scaledat, k)
        ave_sil <- cluster::silhouette(res$cluster, d)
        data.frame(nclus = k, mean_sil_width = mean(ave_sil[,"sil_width"]))
      })
    })
  },
  .id = "sex_female")

res_sil %>%
  group_by(sex_female, nclus) %>%
  summarise(mean_sw = mean(mean_sil_width),
            se_sw = sd(mean_sil_width)/(sqrt(length(mean_sil_width))),
            .groups = "drop") %>%
  ggplot(aes(nclus, mean_sw)) +
  geom_line(group = 1) +
  geom_linerange(aes(ymin = mean_sw - se_sw, ymax = mean_sw + se_sw)) +
  geom_point() +
  scale_x_continuous(breaks = 1:10) +
  facet_wrap(~ sex_female, nrow = 1, scales = "free") +
  theme_bw() +
  labs(x = "Number of clusters", y = "Mean silhouette width")

bbdd_resid %>%
  select(-rowId) %>%
  group_by(sex_female, .add = T) %>%
  group_split() %>%
  map_dfr(function(strat){
    map_dfr(2:20, function(nclus){
      scaledat <- strat %>%
          select(-sex_female)
      data.frame(cluster = fxclus(scaledat, nclus)$cluster) %>%
        count(cluster) %>%
        mutate(n = 100 * (n/sum(n))) %>%
        slice_min(n, with_ties = FALSE) %>%
        mutate(nclus)
    })
  },
  .id = 'sex_female') %>%
  ggplot(aes(nclus, n)) +
  geom_line(group = 1) +
  geom_point() +
  geom_hline(yintercept = 1, linetype = "dashed", color = "red") +
  facet_wrap(~sex_female, nrow = 1) +
  theme_bw() +
  labs(x = "Number of clusters", y = "Size of smallest cluster (%)")
```

```{r}
set.seed(12345)
gmm_res <- bbdd_resid %>%
  select(-rowId) %>%
  group_by(sex_female, .add = T) %>%
  group_split() %>%
  map(function(strat){
    scaledat <- strat %>%
      select(-sex_female)
    mod <- GMM(data = scaledat,
               gaussian_comps = 5,
               em_iter = 10)
    pred <- predict_GMM(scaledat,
                        CENTROIDS = mod$centroids,
                        COVARIANCE = mod$covariance_matrices, 
                        WEIGHTS = mod$weights)
    return(list(mod = mod,
                pred = pred,
                grp = strat$sex_female[1]))
  })

bbdd_umap_50_resid <- bbdd_umap_50_resid %>%
  group_by(sex, .add = T) %>%
  group_split() %>%
  map2_dfr(gmm_res,
           ~.x %>%
             bind_cols(cluster_gmm = as.factor(.y$pred$cluster_labels)))

ggplot(bbdd_umap_50_resid) +
  geom_point(aes(x = X1, y = X2, colour = cluster_gmm)) +
  facet_grid(. ~ sex) +
  theme_bw()

gmm_res %>%
    map(
        function(strata){
            data.frame(MaxProb = apply(strata$pred$cluster_proba, 1, max)) %>%
                ggplot(aes(MaxProb)) +
                geom_histogram(bins = 10, fill = "lightblue", color = "black")
        }
    ) %>%
    wrap_plots &
    theme_bw() &
    labs(y = "Count")

gmm_res %>%
    map_dfr(~data.frame(prob80 = apply(.x$pred$cluster_proba, 1, max) > .8), .id = "sex") %>%
    ggplot(aes(sex, fill = prob80)) +
    geom_bar(stat="count", position ="fill") +
    theme_bw() +
    scale_y_continuous(labels = scales::percent) +
    labs(x = NULL, y = "%", fill = "MaxP > 80%")

gmm_res %>%
    map_dfr(~data.frame(cluster = .x$pred$cluster_labels) %>%
                count(cluster, name = "size") %>%
                mutate(prop = size / sum(size),
                       sex = .x$grp)) %>%
    ggplot(aes(cluster, prop * 100)) +
    geom_col(fill = "lightblue", color = "black") +
    facet_wrap(~sex) +
    theme_bw() +
    labs(x = "Cluster", y = "%")

gmm_res %>%
    map2(bbdd %>%
           select(HbA1c, Leukocytes, Monocytes, cLDL, Tg, cHDL, DBP, SBP, Glucose, TimeT2DM, Ferritin,
                  sex_female) %>% 
           group_by(sex_female, .add = T) %>%
           group_split(),
         function(strata, data){
           varnames <- names(select(data, -c(sex_female)))
           centroid_dat <- strata$mod$centroids %>%
             data.frame %>%
             setNames(paste0(varnames, "_mean"))
           sd_dat <- strata$mod$covariance_matrices %>%
             sqrt %>%
             data.frame %>%
             setNames(paste0(varnames, "_sd"))
           cbind(centroid_dat, sd_dat) %>%
             tibble::rownames_to_column("component") %>%
             pivot_longer(-component, names_sep = "_", names_to = c("name", ".value")) %>%
             mutate(sd = qnorm(1 - (0.05/2)) * sd) %>%
             ggplot(aes(mean, component)) +
             geom_vline(xintercept = 0, linetype = "dashed", color = "gray") +
             geom_linerange(aes(xmin = mean - sd, xmax = mean + sd)) +
             geom_point(size = 2) +
             facet_wrap(~name, ncol = 3, scales = "free_x") +
             labs(title = strata$grp, x = NULL, y = NULL) +
             theme_bw()
         }) %>%
  wrap_plots(nrow = 1)
```

```{r, fig.width=20, fig.height=10}
bbdd %>%
  select(age, BMI, HbA1c, Leukocytes, Monocytes, cLDL, Tg, cHDL, DBP, SBP, Glucose, TimeT2DM, Ferritin,
         sex_female) %>%
  group_by(sex_female, .add = T) %>%
  group_split() %>%
  map2(bbdd_umap_50_resid %>%
         group_by(sex_female = sex, .add = T) %>%
         group_split(),
       ~.x %>%
         bind_cols(.y %>% select(-sex_female, -X1, -X2)) %>%
         pivot_longer(-c(cluster_gmm, sex, sex_female)) %>%
         group_by(name) %>%
         mutate(mval = mean(value)) %>%
         ungroup %>%
         mutate(name = factor(name,
                              levels = c('age', 'BMI', 'HbA1c', 'Glucose', 'Leukocytes', 'Monocytes',
                                         'cLDL', 'cHDL', 'Tg', 'DBP', 'SBP', 'TimeT2DM',
                                         'Ferritin'))) %>%
         ggplot(aes(cluster_gmm, value)) +
         geom_boxplot(aes(group = cluster_gmm, colour = cluster_gmm)) +
         geom_hline(aes(yintercept = mval), linetype = "dashed", color = "red") +
         facet_wrap(~name, scales = "free", nrow = 1) +
         theme_bw() +
         theme(legend.position = 'none') +
         labs(title = .x$sex[1], x = NULL, y = NULL)) %>%
  modify_at(2, ~.x + labs(x = "Cluster")) %>%
  wrap_plots(ncol = 1)
```

## K-means clusters
```{r}
BIC_curve <- bbdd_resid %>%
  select(-rowId) %>% 
  group_by(sex_female, .add = T) %>%
  group_split() %>% 
  map_dfr(function(strat){
    res <- Optimal_Clusters_KMeans(data = strat %>% select(-sex_female),
                                   max_clusters = 1:20, criterion = "BIC",
                                   max_iters = 100, plot_clusters = FALSE)
    data.frame(sex_female = strat$sex_female[1],
               nclus = 1:20,
               BIC = as.vector(res))
  })
ggplot(BIC_curve,
       aes(nclus, BIC)) +
  geom_line(group = 1) +
  geom_point() +
  scale_x_continuous(breaks = 1:20) +
  facet_wrap(~ sex_female, scales = "free") +
  labs(x = "N clusters") +
  theme_bw()

ggplot(BIC_curve %>%
         mutate(bicgrad = abs(BIC - lag(BIC))) %>%
         ungroup %>%
         drop_na,
       aes(nclus - .5, bicgrad)) +
  geom_col(alpha = .3, color = "darkgrey") +
  geom_line(group = 1) +
  geom_point() +
  scale_x_continuous(breaks = 1:20) +
  facet_wrap(~ sex_female, scales = "free") +
  labs(x = "N clusters", y = "BIC change") +
  theme_bw()

fxclus <- function(x, k){
    mod <- KMeans_rcpp(data = x, clusters = k)
    return(list(cluster = as.integer(mod$clusters)))
}

res_sil <- bbdd_resid %>%
  select(-rowId) %>% 
  group_by(sex_female, .add = T) %>%
  group_split() %>%
  map_dfr(function(strat){
    map_dfr(2:10, function(k){
      map_dfr(1:100, function(iter){
        set.seed(iter)
        scaledat <- strat %>%
          select(-c(sex_female)) %>%
          slice_sample(n = 1000)
        d <- dist(as.matrix(scaledat))
        res <- fxclus(scaledat, k)
        ave_sil <- cluster::silhouette(res$cluster, d)
        data.frame(nclus = k, mean_sil_width = mean(ave_sil[,"sil_width"]))
      })
    })
  },
  .id = "sex_female")

ggplot(data = res_sil %>%
         group_by(sex_female, nclus) %>%
         summarise(mean_sw = mean(mean_sil_width),
                   se_sw = sd(mean_sil_width)/(sqrt(length(mean_sil_width))),
                   .groups = "drop"),
       aes(nclus, mean_sw)) +
  geom_line(group = 1) +
  geom_linerange(aes(ymin = mean_sw - se_sw, ymax = mean_sw + se_sw)) +
  geom_point() +
  facet_wrap(~ sex_female, nrow = 1, scales = "free") +
  scale_x_continuous(breaks = 1:10) +
  theme_bw() +
  labs(x = "Number of clusters", y = "Mean silhouette width")

bbdd_resid %>%
  select(-rowId) %>%
  group_by(sex_female, .add = T) %>%
  group_split() %>%
  map_dfr(function(strat){
    scaledat <- strat %>%
      select(-c(sex_female))
    map_dfr(2:15, function(nclus){
      data.frame(cluster = fxclus(scaledat, nclus)$cluster) %>%
        count(cluster) %>%
        mutate(n = 100 * (n/sum(n))) %>%
        slice_min(n, with_ties = FALSE) %>%
        mutate(nclus)
    })
  },
  .id = "sex") %>%
  ggplot(aes(nclus, n)) +
  geom_line(group = 1) +
  geom_point() +
  geom_hline(yintercept = 1, linetype = "dashed", color = "red") +
  facet_wrap(~sex, nrow = 1) +
  theme_bw()
```

### 5 grups
```{r}
set.seed(12345)
km_res <- bbdd_resid %>%
  select(-rowId) %>%
  group_by(sex_female, .add = T) %>%
  group_split() %>%
  map(function(strat){
    scaledat <- strat %>%
      select(-c(sex_female))
    KMeans_rcpp(data = scaledat,
                clusters = 5,
                num_init = 10,
                fuzzy = TRUE)
  })

bbdd_umap_50_resid <- bbdd_umap_50_resid %>%
  group_by(sex, .add = T) %>%
  group_split() %>%
  map2_dfr(km_res,
           ~.x %>%
             bind_cols(cluster_km = as.factor(.y$clusters)))

ggplot(bbdd_umap_50_resid) +
  geom_point(aes(x = X1, y = X2, colour = cluster_km)) +
  facet_grid(. ~ sex) +
  theme_bw()

km_res %>%
  map(function(strata){
    data.frame(MaxProb = apply(strata$fuzzy_clusters, 1, max)) %>%
      ggplot(aes(MaxProb)) +
      geom_histogram(bins = 10, fill = "lightblue", color = "black")
  }) %>%
  wrap_plots &
  theme_bw() &
  labs(y = "Count")

km_res %>%
  map_dfr(~ data.frame(prob80 = apply(.x$fuzzy_clusters, 1, max) > .8), .id = "sex") %>%
  ggplot(aes(sex, fill = prob80)) +
  geom_bar(stat="count", position ="fill") +
  theme_bw() +
  scale_y_continuous(labels = scales::percent) +
  labs(x = NULL, y = "%", fill = "MaxP > 80%")

km_res %>%
  map_dfr(~data.frame(cluster = .x$clusters) %>%
            count(cluster, name = "size") %>%
            mutate(prop = size / sum(size)),
          .id = "sex") %>%
  ggplot(aes(cluster, prop * 100)) +
  geom_col(fill = "lightblue", color = "black") +
  facet_wrap(~sex) +
  theme_bw() +
  labs(x = "Cluster", y = "%")
```

```{r, fig.width=20, fig.height=10}
bbdd %>%
  select(age, BMI, HbA1c, Leukocytes, Monocytes, cLDL, Tg, cHDL, DBP, SBP, Glucose, TimeT2DM, Ferritin,
         sex_female) %>%
  group_by(sex_female, .add = T) %>%
  group_split() %>%
  map2(bbdd_umap_50_resid %>%
         group_by(sex_female = sex, .add = T) %>%
         group_split(),
       ~.x %>%
         bind_cols(.y %>% select(-sex_female, -X1, -X2)) %>%
         pivot_longer(-c(cluster_km, cluster_gmm, sex, sex_female)) %>%
         group_by(name) %>%
         mutate(mval = mean(value)) %>%
         ungroup %>%
         mutate(name = factor(name,
                              levels = c('age', 'BMI', 'HbA1c', 'Glucose', 'Leukocytes', 'Monocytes',
                                         'cLDL', 'cHDL', 'Tg', 'DBP', 'SBP', 'TimeT2DM',
                                         'Ferritin'))) %>%
         ggplot(aes(cluster_km, value)) +
         geom_boxplot(aes(group = cluster_km, colour = cluster_km)) +
         geom_hline(aes(yintercept = mval), linetype = "dashed", color = "red") +
         facet_wrap(~name, scales = "free", nrow = 1) +
         theme_bw() +
         theme(legend.position = 'none') +
         labs(title = .x$sex[1], x = NULL, y = NULL)) %>%
  modify_at(2, ~.x + labs(x = "Cluster")) %>%
  wrap_plots(ncol = 1)
```

##HDBSCAN
No dóna bons resultats
